【裁判字號】    88,上訴,2408
【裁判日期】    890503
【裁判案由】    違反槍砲彈藥刀械管制條例
【裁判全文】
臺灣高等法院刑事判決                          八十八年度上訴字第二四八號
    上  訴  人
    即  被  告  丁○○
    選任辯護人  張迺良
                謝宗翰
右上訴人因違反槍砲彈藥刀械管制條例案件，不服臺灣士林地方法院八十八年度訴字
第一二０號，中華民國八十八年五月十三日第一審判決（起訴案號：臺灣士林地方法
院檢察署八十八年度偵字第八六七號）提起上訴，本院判決如左：
    主  文
原判決撤銷。
丁○○未經許可，持有可發射子彈具有殺傷力之槍枝，處有期徒刑壹年陸月，併科罰
金新台幣壹拾萬元，如易服勞役以新台幣玖佰元即銀元參佰元折算壹日。
扣案仿ＣＯＬＴ廠半自動手槍製造之具有殺傷力之金屬玩具手槍壹支（槍枝管制編號
0000000000號）、子彈一顆（彈底標記為ＧＥＧＯ九ＭＭＬＵＧＥＲ）均
沒收。
    事  實
一、緣姓名年籍不詳綽號「夭壽」之男子於不詳時地，將可發射子彈具有殺傷力之仿
    ＣＯＬＴ廠半自動手槍製造之具有殺傷力之金屬玩具手槍一支（槍枝管制編號0
    000000000號）及可供制式口徑九ＭＭ半自動手槍用具殺傷力之子彈一
    顆（彈底標記為ＧＥＧＯ九ＭＭＬＵＧＥＲ），寄放在丁○○處，丁○○竟未經
    許可而寄藏前開槍彈。嗣於八十七年八月二十六日下午五、六時許，受綽號「阿
    弟仔」洪清正（另案審理）之託，無故持有前揭槍彈，前往台北縣三重市○○○
    路三七八號「來來當鋪」前，欲捉拿前往該當鋪典當財物綽號「大雄」之乙○○
    ，見乙○○與其不詳姓名友人駕車前來，丁○○明知手槍足以加害生命、身体，
    致生危害於安全，而亮出前開手槍恐嚇，指名要乙○○下車，乙○○因見丁○○
    持有槍枝，心生畏懼，不敢下車，其友立即駕車加速駛離，乙○○並報警處理。
    同年八月二十九日下午三、四時許，丁○○復應洪清正之妻楊玉祺之指示至「來
    來當鋪」對面之「阿囉哈」泡沫紅茶店守候，旋為在泡沫紅茶店埋伏之警方查獲
    。丁○○並帶警方至台北市○○○路○段二三一號空屋內，起出藏放該處之上開
    手槍及子彈。
二、案經台北縣警察局新莊分局移送臺灣台北地方法院檢察署呈請台灣高等法院檢察
    署檢察長令轉台灣士林地方法院檢察署檢察官偵查起訴。
    理  由
一、訊據上訴人即被告丁○○於本院矢口否認右揭寄藏及持有槍彈之犯行，辯稱伊未
    曾踫過前開槍彈，該槍彈係「夭壽」藏放該處時，適為伊所目睹，伊未曾受託寄
    藏槍彈；八十七年八月二十六日下午五、六時許，伊雖受洪清正之託，至來來當
    舖，要「大雄」即乙○○下車，但林某之友即將車駛離，伊並未帶槍彈前往；警
    訊筆錄供承寄藏及持槍前往，係遭刑求所致；警訊錄音並非與警訊筆錄之制作同
    步錄音，而係警員先行寫好，命被告照唸而錄製云云。惟查：
（一）經本院勘驗警訊錄音帶，若干用語譬如「洪清正『之』太太打大哥大給我」等
      語，不具口語化，顯係事後制作錄音；又警訊筆錄所載：「一位綽號『夭壽』
      的朋友，因欠我的錢而抵押給我。」（見他字第七六五卷第十八頁反面），被
      告唸稿時改稱：「是一位綽號『夭壽』朋友，因為他寄放我這邊。」等語，警
      方並插句問：「欠與他（指大雄）有何仇恨？」被告答稱：「沒有。」，此為
      警訊筆錄所無；又被告回答從容，甚而將部分不符其個人用語之文字，主動改
      為合其個人用語，錄音過程連續，全程沒有被毆打之聲音，錄音時顯未遭刑求
      ，有八十九年三月二十七日訊問筆錄在卷可稽。按訊問被告應全程連續錄音；
    筆錄內所載之被告陳述與錄音之內容不符者，除有前項但書情形外，其不符之
      部分，不得作為證據，刑事訴訟法第一百條之一第一項前段、第二項設有明文
      。前開警訊筆錄所指「夭壽」抵押槍彈予伊乙節，既與被告錄音所陳「是一位
      綽號『夭壽』朋友，因為他寄放我這邊。」等語不符，此部分警訊筆錄自不得
      採為證據。又本案警訊錄音雖未與警訊筆錄之制作同步為之，固屬違反前開法
      定程序，惟前開規定並未認為警訊筆錄因此不得採為證據，仍應視警訊筆錄制
      作當時，被告之自白是否具有任意性而定。被告指警員己○○、丙○○刑求，
      經本院將被告及證人戊○○隔離訊問，提示警員照片人事資料，均經指認係己○○、丙○○刑求（見本院八十八年十一月十一日訊問筆錄）。惟經證人即警
      員己○○否認渠等有刑求情形等語（見本院八十八年十一月二十九日訊問筆錄
      ），證人即警員甲○○亦證稱未看到被告被打等語（見本院八十八年九月十六
      日訊問筆錄）。而證人戊○○與被告同係受託擬挾持乙○○之同夥，其證言本
      有偏頗之虞，且證人戊○○與被告均未在押，亦有串證機會，尚難據渠等供證
      ，遽認警員有刑求情形。惟審酌本案既有被告及證人戊○○經隔離訊問，提示
      警員照片人事資料，而指認刑求之警員相符；警訊錄音復有未與警訊筆錄同步
      制作之情形，為使被告心服口服，爰不採被告警訊自白資為本案判決基礎，核
      先敘明。
（二）被告於偵查中自白：「是『夭壽』寄放我處，但『夭壽』被槍擊死亡後，就沒
      來拿。」等語（見偵字第一九０三三卷第十八頁），其自白有任意性。另由警
      訊筆錄所載：「一位綽號『夭壽』的朋友，因欠我的錢而抵押給我。」等語（
      見他字第七六五卷第十八頁反面），被告唸稿時改稱：「是一位綽號『夭壽』
      朋友，因為他寄放我這邊。」等語，警方並插句問：「欠與他（指大雄）有何
      仇恨？」被告答稱：「沒有。」，此為警訊筆錄所無，足證警訊錄音時之自白
      有任意性，而被告於警訊錄音自白：「是一位綽號『夭壽』朋友，因為他寄放
      我這邊。」等語，復與被告於偵查中前開自白之情節相符，案重初供，且果如
      被告所辯係「夭壽」藏放槍彈於該處，則藏放之際，豈有輕易被路過之被告瞧
      見之可能，被告於原審及本院所辯該槍彈係「夭壽」藏放該處時，適為伊所目
      睹，伊未曾受託寄藏槍彈云云，要屬畏罪飾卸之詞，不足採信。
（三）證人乙○○於警訊及原審先後證稱被告有亮槍並叫伊下車情形，被告於本院復
      自白伊雖受洪清正之託，至來來當舖，要「大雄」即乙○○下車，但林某之友
      即將車駛離等情，參以當日洪清正與被告及綽號「臭弟仔」之陳進風之通話監
      聽紀錄載稱：「洪清正：捉到了沒？被告：還沒，我拿東西」、「洪清正：你
      到了沒？臭弟仔（陳進風）：還沒，有叫建中（即被告）帶東西過去，已在高
      速公路了」、「洪清正：跑掉了，這建中有夠沒用，讓他跑掉，臭弟仔（陳進
      風）：剛剛建中有拿東西出來叫他們下車，他們不敢下車，大雄不敢下車開車
      跑掉了，洪清正：建中有夠沒用，捉到六、七十萬」、「被告：我東西帶著叫
      他下車，他和他朋友車開了就跑了，我拉車門拉不住，洪清正：我先捉大雄，
      捉到再打給你，被告：好」，有臺灣板橋地方法院檢察署板檢金致八十七他字
      第七六五號通訊監察書影本、監聽譯文在卷可按，由被告帶「東西」致乙○○
      不敢下車乙節，與前開被告與證人乙○○之供證，相互勾稽，證人乙○○指證
      被告亮槍令其下車等情，應屬可採。被告所辯未攜槍彈前往云云，委無可取。
      被告顯有持有前開槍彈之犯行。
（四）被告帶警取出之扣案手槍、子彈，經囑託鑑定結果，該手槍認係仿ＣＯＬＴ廠
      半自動手槍製造之金屬玩具手槍，槍管材質為金屬，未發現有改造情形，槍管
      已貫通，機械性能良好，可擊發適用子彈，認具殺傷力；送鑑子彈一顆，認係
      制式口徑九ＭＭ半自動手槍用子彈，彈底標記為ＧＥＧＯ九ＭＭＬＵＧＥＲ，
      認具殺傷力，有內政部警政署刑事警察局鑑驗通知書一紙附卷可稽，此外復有
      上開手槍一支、子彈一顆扣案可查。被告聲請鑑定槍枝有無其指紋以確定其是
      否曾非法持有扣案槍枝乙節，因被告持有前開槍彈之待證事實業臻明確，已如
      前述，且扣案槍枝查獲後，由警送刑事警察局鑑定，乃至鑑定完成送至台灣士
      林地方法院檢察署贓物庫保管，已多人經手，縱鑑定其上無被告指紋，亦不足
      推翻前開被告持有槍彈之事證，其聲請核無必要。
（五）被告另指摘證人乙○○於警訊時證稱：「來來當舖遭二名不明歹徒，其中一個
      人持黑色手槍，欲攔我所駕駛之汽車，拍打我車窗並喝令我，要我下車，我不
      從，即加油門快速離開才未被攔下。」等語，核與其於原審證稱：「八十七年
      六月二十六日下午約五、六點時，在三重市○○○路三七八號來來當舖，之前
      洪清正帶我到來來當舖買一支錶，我因開店需要錢，再拿錶要去典當，我覺得
      老闆娘一直在拖時間，好像在叫洪清正過來，五、六時之時她又叫我到裡面等
      ，我說不用就在外面等，不久照片中之丁○○過來敲我車窗門，我搖下窗戶一
      點點，他問我是不是為大雄，我不理他，他就叫我下來，我朋友要把車開走，
      丁○○就拉住窗戶，邊拉邊跑說我不打開門就要開槍了，之後就用他槍拖敲我
      車引擎蓋一下，後來又有二個人跑出來攔截，我朋友很害怕就逆向行車，往高
      速公路開。」等語（見原審卷第三十一頁反面至第三十二頁）證述不一。惟查
      被告於警訊將事實簡化，未提及其友人，以避免友人涉入，事屬尋常。又被告
      究係持槍敲引擎蓋或徒手拍打車窗，係枝節問題，尚不足以此推翻證人乙○○
      於警訊及原審指證被告有亮槍及令乙○○下車之事實。被告聲請訊問證乙○○
      及其友人，乙○○經傳不到，無從得知乙○○友人之姓名住居所以供傳證，而
      證人即警員己○○於本院證稱：「乙○○經地院法官帶他到庭後，就接到恐嚇
      電話，認為我們警方沒保護他，故不再聯絡，現亦找不到他了。」等語，本院
      以被告持有槍彈恐嚇乙○○下車之事實，待證事實業臻明確，已無傳訊乙○○
      之必要，併此敘明。
（六）事證明確，被告犯行洵堪認定。
二、被告未經許可寄藏後並持有可發射子彈具有殺傷力之仿ＣＯＬＴ廠半自動手槍製
    造之金屬玩具手槍一支（槍枝管制編號0000000000號），係犯槍砲彈
    藥刀械管制條例第十一條第四項之未經許可持有可發射子彈具有殺傷力之槍枝罪
    ，公訴人認係犯同法第七條第四項之罪，尚有未洽，其起訴法條應予變更。又被
    告未經許可寄藏後並持有可供制式口徑九ＭＭ半自動手槍用具殺傷力之子彈一顆
    ，係犯槍砲彈藥刀械管制條例第十二條第四項未經許可持有子彈罪。又核被告亮
    槍令乙○○下車所為，係犯刑法第三百零五條恐嚇罪；公訴人雖未就此部分起訴
    ，惟因與持有槍枝罪間，其犯罪事實同一，為起訴效力所及，自應併予審理。被
    告前開寄藏槍彈之低度行為，為持有之高度行為所吸收，不另論罪。又其所犯上
    開持有槍、彈二罪間，係一行為觸犯數罪名，為想像競合犯，應依刑法第五十五
    條規定，論以較重之無故持有手槍罪。又其無故持有槍枝與恐嚇二罪間，有方法
    結果之牽連關係，應從較重之無故持有槍枝罪處斷。被告於偵查中自白，並供述
    槍彈來源及去向，因而查獲扣案槍彈，爰依槍砲彈藥刀械管制條例第十八條第四
    項減輕其刑。
三、原審予以論罪科刑，固非無見。惟查原判決就被告有槍砲彈藥刀械管制條例第十
    八條第四項減免事由，而未予減免；被告有亮槍恐嚇之犯行，而認定此部分不構
    成恐嚇罪；被告持槍令乙○○下車，乙○○逃離，被告並未因此開槍，原審諭知
    強制工作，俱有未洽。被告上訴否認犯行固無理由，惟其以原判決未依槍砲彈藥
    刀械管制條例第十八條第四項減免為由提起上訴，為有理由。原判決既有如上可
    議之處，自應由本院予以撤銷改判。爰審酌被告並無前科，素行尚可；持槍恐嚇
    ，但未開槍；持有槍彈之數量不多；及犯罪後飾詞卸責等一切情狀，量處如主文
    第二項所示之刑，併科罰金部分並諭知易服勞役之折算標準，以示懲儆。扣案之
    仿ＣＯＬＴ廠半自動手槍製造之具有殺傷力之金屬玩具手槍一支（槍枝管制編號
    0000000000號）及子彈一顆（彈底標記為ＧＥＧＯ九ＭＭＬＵＧＥＲ
    ），係違禁物，應依刑法第三十八條第一項第一款之規定沒收之。
四、末按槍砲彈藥刀械管制條例第十九條第一項固規定：「犯第七條、第八條、第十
    條、第十一條、第十二條第一項至第三項、第十三條第一項至第三項之罪，經判
    處有期徒刑者，應於刑之執行完畢或赦免後，令入勞動場所，強制工作，其期間
    為三年」。惟司法院大法官會議基於憲法第八條規定之精神，作成釋字第四七一
    號解釋：「按人民身體之自由應予保障，憲法第八條設有明文。限制人身自由之
    法律，其內容須符合憲法第二十三條所定要件。保安處分係對受處分人將來之危
    險性所為拘束其身體、自由等之處置，以達教化與治療之目的，為刑罰之補充制
    度。本諸法治國家保障人權之原理及刑法之保護作用，其法律規定之內容，應受
    比例原則之規範，使保安處分之宣告，與行為人所為行為之嚴重性、行為人所表
    現之危險性，及對於行為人未來行為之期待性相當。槍砲彈藥刀械管制條例第十
    九條第一項規定，不問對行為人有無預防矯治其社會危險性之必要，一律宣付強
    制工作三年，限制其中不具社會危險性之受處分人之身體、自由部分，其所採措
    施與所欲達成預防矯治之目的及所需程度，不合憲法第二十三條所定之比例原則
    。犯上開條例第十九條所定之罪，不問對行為人有無預防矯治其社會危險性之必
    要，一律宣付強制工作三年之部分，與本解釋意旨不符，應自本解釋公布之日起
    不予適用。犯該條例第十九條第一項所列舉之罪，依個案情節符合比例原則部分
    ，固應適用該條例宣告保安處分；至不符合部分而應宣告保安處分者，則仍由法
    院斟酌刑法第九十條第一項規定之要件，依職權為之，於此，自無刑法第二條第
    二項之適用，亦即仍有從新從輕原則之適用。」。是依上開解釋之意旨，對於犯
    槍砲彈藥刀械管制條例第十九條第一項所列舉之罪者，是否宣告保安處分及適用
    何法條宣告保安處分，應依個案情節、犯罪人之危險性及保安處分之目的，具體
    決定之。查本案被告受寄藏之槍枝一把，係以玩具手槍改造而成，雖具殺傷力，
    惟被告槍彈遭查扣時，僅有一發具殺傷力之子彈，且亮槍要乙○○下車，而林某
    不從而逃離時，並未開槍，其惡性尚非重大，依比例原則，本院認無庸令被告入
    勞動場所施以強制工作加以矯治之必要，爰不予宣告保安處分，併此敘明。
據上論斷，應依刑事訴訟法第三百六十九條第一項前段、第三百六十四條、第二百九
十九條第一項前段、第三百條，槍砲彈藥刀械管制條例第十一條第四項、第十二條第
四項、第十八條第四項，刑法第十一條前段、第三百零五條、第五十五條、第四十二
條第二項、第三十八條第一項第一款，現行法規所定貨幣單位折算新台幣條例第二條
，罰金罰鍰提高標準條例第一條、第二條前段判決如主文。
本案經檢察官蔡茂松到庭執行職務。
中    華    民    國    八十九    年        五        月        三      日
                            台灣高等法院刑事第二十四庭
                                審判長法  官  陳  貽  男
                                      法  官  李  世  貴
                                      法  官  聶  齊  桓
右正本證明與原本無異。
如不服本判決應於收受送達後十日內向本院提出上訴書狀，其未敘述上訴之理由者並
得於提起上訴後十日內向本院補提理由書（均須按他造當事人之人數附繕本）。
                                      書記官  于      誠
中    華    民    國    八十九    年        五        月        五      日
附錄：本案論罪科刑法條全文
刑法第三百零五條：
以加害生命、身體、自由、名譽、財產之事恐嚇他人，致生危害於安全者，處二年以
下有期徒刑、拘役或三百元以下罰金。
槍砲彈藥刀械管制條例第十一條第四項：
未經許可，持有、寄藏或意圖販賣而陳列第一項所列槍砲者，處一年以上七年以下有
期徒刑，併科新臺幣七百萬元以下罰金。
槍砲彈藥刀械管制條例第十二條第四項：
未經許可，持有、寄藏或意圖販賣而陳列子彈者，處五年以下有期徒刑，併科新臺幣
三百萬元以下罰金。


司法院資訊處製作；財團法人民間司法改革基金會備份。
